臺灣板橋地方法院刑事判決　　　　　　 96年度交易字第318號
公　訴　人　臺灣板橋地方法院檢察署檢察官
被　　　告　丁○○
　　　　　　　　　　和平護理之家）
上列被告因贓物案件，經檢察官提起公訴（九十六年度偵字第一
四二一號），本院判決如下：
    主  文
丁○○無罪。
    理  由
一、被告丁○○明知車號為ＱＫＭ－一九二號之輕型機車係屬來
    路不明之贓物（該車係於民國九十五年二間，在臺北市○○
    街五十九巷口，遭姓名年籍不詳之人所竊得），竟仍基於收
    受贓物之犯意，於九十五年二月間，在不詳地點，收受姓名
    年籍不詳、綽號「阿春」之成年男子所交付之上開機車。復
    於同年十一月十六日某時許，在不詳地點，飲用酒類後，已
    達不能安全駕駛動力交通工具之程度，竟仍騎乘上開機車沿
    臺北縣板橋市○○路東向西方向行駛。而甲○○○（業經本
    院審結）係計程車司機，為從事業務之人，其於同年十一月
    十七日零時四十五分許，駕駛車號為二八二－ＬＤ號之營業
    用小客車沿臺北縣板橋市○○路西向東方向行駛，於行經臺
    北縣板橋市○○路二九八號前時，本應注意在劃有分向限制
    線之路段，不得駛入來車之車道內，且依當時天候晴、視距
    良好、路面乾燥、無缺陷、無障礙物等情形，並無不能注意
    之情事，竟疏未注意，於行經上開地點時，車身左側跨越分
    向限制線，而進入對向車道內，適有丁○○騎乘上開機車沿
    對向車道行駛，二車遂發生碰撞，丁○○因而倒地，並受有
    顱骨骨折合併多處腦內出血、左鎖骨骨折、器質性腦病變等
    傷害。嗣經路人報警處理，將丁○○（酒後駕車部分業經本
    院審結）送醫急救，測得其血液酒精濃度為二三七．七mg/d
    l ，換算成呼氣酒精濃度為一．一九mg/l。因認被告涉犯刑
    法第三百四十九條第一項之收受贓物罪嫌云云。
二、按犯罪事實應依證據認定之，無證據不得認定犯罪事實；不
    能證明被告犯罪者，應諭知無罪之判決，刑事訴訟法第一百
    五十四條第二項及第三百零一條第一項分別定有明文。次按
    認定不利於被告之事實，須依積極證據，苟積極證據不足為
    不利於被告事實之認定時，即應為有利於被告之認定，更不
    必有何有利之證據；又事實之認定，應憑證據，如未能發現
    相當證據，或證據不足以證明，自不能以推測或擬制之方法
    ，以為裁判基礎。而刑事訴訟法上所謂認定犯罪事實之積極
    證據，係指適合於被告犯罪事實之認定之積極證據而言，雖
    不以直接證據為限，間接證據亦包括在內；然而無論直接或
    間接證據，其為訴訟上之證明，須於通常一般之人均不致有
    所懷疑，而得確信其為真實之程度者，始得據為有罪之認定
    ，倘其證明尚未達到此一程度，而有合理之懷疑存在時，致
    使無從形成有罪之確信，根據「罪證有疑，利於被告」之證
    據法則，即不得遽為不利被告之認定，有最高法院三十年上
    字第八一六號、二十九年上字第三一○五號、三十年上字第
    一八三一號、四十年台上字第八十六號及七十六年台上字第
    四九八六號判例意旨參照。
三、本件公訴人認被告涉有上揭收受贓物之犯行，無非係以被告
    於偵查中之供詞及證人乙○○於警詢中之證詞，及卷附車籍
    作業系統查詢認可資料、車輛失竊證明單，車牌遺失證明單
    、贓物認領保管單、車輛尋獲電腦輸入單各一紙為其論據。
    訊據被告堅詞否認有收受贓物之犯行，辯稱：伊騎乘發生車
    禍車號為ＱＫＭ－一九二號之機車，係綽號「阿春」之丙○○借伊騎乘的，伊無收受贓物等語，經查：證人乙○○於九
    十五年十一月八日上午十時四十五分許至臺北市政府警察局
    大同分局報案，陳明其所有車號為ＱＫＭ－一九二號登記在
    其母陳好子名下機車之車牌遺失；證人乙○○再於九十五年
    十一月十七日被告車禍後至臺北縣政府警察局海山分局交通
    隊指認，被告所騎乘之上揭機車，係其在九十五年十一月八
    日報案遺失車牌之機車，此有卷附證人筆錄、車輛失竊證明
    單及車牌遺失證明單在卷可查，該警詢筆錄中證人乙○○證
    稱：「我於九十四年十二月份下旬就停在那邊，因為車子故
    障，年久失修的關係，所以一直停放在該處。」、「我於九
    十五年二月左右發現車子本來停在臺北市○○街五十九號巷
    口突然遭竊，一開始以為車子被環保局所拖吊，因為車子已
    故障且上面有拖吊預告標籤紙，所以我沒有立刻報案，直到
    九十五年十一月七日收到該車的紅單，我才知道該車在使用
    ，我立即於九十五年十一月八日十時四十五分許前往報案。
    」等語（見偵查卷第十一頁），是知證人之上揭機車係因故
    障老舊停放於上址，於該車不見後亦未認真確認是否確實遭
    竊，在收到罰單後，始因自己未使用該車而推論該車牌應已
    失竊而有上揭之報警舉動，又因被告騎乘該車發生車禍後，
    經警通知到場，始有上揭失竊證述之筆錄；本院傳訊證人乙○○結證稱：「（問：機車是否有失竊過？）沒有。」、「
    （問：是否認識被告丁○○？）不認識。」、「（問：為何
    機車會由丁○○使用？）我大伯丙○○跟丁○○有認識，機
    車後來是壞掉了，我將機車停放在我大伯住的附近，後來機
    車我收到紅單之後，我才知道機車有別人騎乘走，後來我就
    到警局報失竊。」、「（問：確定本件機車是失竊或是你大
    伯交給丁○○？）我沒有辦法確定，因為大伯我已經失去聯
    絡很久了。」、「我警詢筆錄所述的九十五年十一月八號我
    是去報車牌遺失，丁○○騎乘我機車發生車禍之後，經警察
    通知我，我才發現不是大牌遺失，而是整台機車被他人使用
    。」、「（問：丙○○是否知道機車停放處所？及有無該車
    鑰匙？）我機車停放他住處附近，我也有交給他鑰匙。」等
    語，是證人就該機車是否遭竊，並未確認，故在本院審理時
    結證稱，該車並未失竊等語，再以被告辯稱機車之來源，係
    向丙○○借用者等語，核與證人所證：被告與其大伯認識，
    並將該機車之鑰匙交予其大伯等詞，尚屬合於情理，亦應非
    子虛，本院經傳拘丙○○均未到庭，雖無法取得證人丙○○
    之證詞，惟綜上證人之證詞，及報案資料，尚無法即認被告
    所騎乘之機車係失竊之贓車，故被告收受後進而使用，亦與
    刑法收受贓物罪之犯罪構成要件有間，公訴人所引資為認定
    被告涉犯上揭犯罪之證據，尚不足以認定被告確有為本案犯
    行，此外，復查無其他積極證據可資證明被告有何公訴人所
    指收受贓物之犯行，依上開說明，不能證明被告犯罪，自應
    為無罪判決之諭知。
據上論斷，應依刑事訴訟法第三百零一條第一項，判決如主文。
本案經檢察官馬中人到庭執行職務。
中　　華　　民　　國　　96　　年　　12　　月　　14　　日
                  臺灣板橋地方法院刑事第十八庭
                  　　　　　  法　官  王綽光
以上正本證明與原本無異
如不服本判決應於送達後10日內向本院提出上訴狀（應附具理由
及繕本）
                              書記官　許清秋
中　　華　　民　　國　　96　　年　　12　　月　　17　　日
